臺灣士林地方法院民事判決　　　　　　　94年度簡上字第95號
上　訴　人　乙○○
被　上訴人　中國信託商業銀行股份有限公司
法定代理人　甲○○
訴訟代理人　丙○○
上列當事人間請求清償信用卡消費款事件，上訴人對於中華民國
94年5月23日本院士林簡易庭93年度士字第1130號第一審判決提
起上訴，本院於94年8月23日言詞辯論終結，判決如下：
    主  文
上訴駁回。
第二審訴訟費用由上訴人負擔。
    事實及理由
一、被上訴人起訴主張：上訴人於民國87年12月間向已合併於被
    上訴人之萬通商業銀行股份有限公司（下稱：萬通銀行）申
    請信用卡使用，自87年12月8 日起至同年月19日止，共計簽
    帳消費、預借現金（含手續費）新台幣（下同）15萬3,149
    元，除於88年2 月4 日繳款1 萬649 元外，尚欠14萬2,500
    元。萬通銀行已於92年12月1 日與被上訴人合併，被上訴人
    為合併後存續公司，依法當然概括承受萬通銀行所有權利義
    務關係，為此依兩造間信用卡契約法律關係，訴請上訴人給
    付上開金額。
    上訴人則以：上訴人係於87年12月8 日至同年月19日使用萬
    通銀行信用卡消費及預借現金，此一簽帳消費及代墊款應適
    用民法第127 條第1 款2 年短期時效之規定，被上訴人之請
    求應已罹於時效。又萬通銀行與被上訴人合併時，被上訴人
    所承受之權利並不包括對上訴人之債權，萬通銀行之權利業
    由行政院金融監督管理委員會予以承受，上訴人之債務應視
    為業已清償，被上訴人無權向上訴人請求。再被上訴人未曾
    依民法第297 條將債權讓與之事實通知上訴人，其受讓債權
    行為應屬無效等語資為抗辯。
二、本件原審對於被上訴人之請求，判決被上訴人全部勝訴，並
    依職權為假執行宣告，上訴人全部聲明不服，求為廢棄原判
    決，並駁回被上訴人在第一審之訴；被上訴人則求為駁回上
    訴。
三、本件經本院整理並協議簡化爭執點如下（本院94年8 月23日
    言詞辯論筆錄）：
  (一)被上訴人系爭簽帳卡消費、預借現金等款項之請求有無民法
    第127 條第1 款短期消滅時效之適用？
  (二)萬通銀行與被上訴人合併後，是否繼受或受讓對上訴人之債
    權？被上訴人是否應再對上訴人為通知、是否已為合法之通
    知？
四、茲就兩造上開協議簡化爭點分述如下：
  (一)按旅店、飲食店及娛樂場所之住宿費、飲食費、座費、消費
    物之代價及其墊款之請求權，因2 年間不行使而消滅，民法
    第127 條第1 款定有明文。是得適用前開2 年短期時效規定
    之主體，應限於旅店、飲食店及娛樂場，請求之內容應限於
    訴人係本於兩造間信用卡契約之約定而為獨立之請求，並非
    受讓旅店、飲食店及娛樂場對上訴人之請求權；又細繹兩造
    間信用卡契約之內容，實係兼具委任及消費借貸等性質之非
    典型契約，與前開規定所列舉純係消費物代價者迥然不同，
    顯難認有前開規定之適用，上訴人主張87年12月8 日至同年
    月19日使用信用卡所為之簽帳消費及借款業已罹於2 年短期
    時效云云，自無可採。
  (二)次按因合併而消滅之公司，其權利義務應由合併後存續之公
    司承受，公司法第319 條準用75條定有明文。公司合併之效
    果，存續或新設公司當然繼受消滅公司之法人格，權利義務
    亦當然概括承受，不得就其中權利或義務之一部分以特約除
    外，且無須就各別債權為移轉，亦無庸通知消滅公司之債務
    人，即可對之發生效力。本件被上訴人與萬通銀行業已合併
    ，萬通銀行為消滅公司，被上訴人為存續之法人，並經經濟
    部於92年12月1 日以經授商字第09201326660 號函准，有被
    上訴人於原審所提經濟部前開函文及行政院金融監督管理委
    員會銀行局（以下簡稱：銀行局）94年4 月27日銀局(六)字第
    0940009649 號 復函所附金融機構合併申請書、合併契約書
    附卷可稽（原審卷第40、41、87-97 頁），系爭合併契約第
    21條所約定：「自合併基準日起，消滅公司之帳冊、負債及
    截至合併基準日仍為有效之一切權利義務，均由存續公司概
    括承受。消滅公司繼續中之訴訟、非訟、商務仲裁或其他程
    序，由存續公司承受消滅公司當事人地位」等語，亦係將前
    揭當然之法律效果明文記載，是依前揭法條規定及說明，存
    續公司之被上訴人自無須對上訴人再為債權讓與之通知。上
    訴人辯稱：萬通銀行與被上訴人合併時，並未言明將對上訴
    人之債權讓與被上訴人，且未為債權讓與通知，對上訴人不
    生效力云云，應無可採。
  (三)末查本件被上訴人與萬通銀行間係依公司法、金融機構合併
    法、企業併購法等相關規定而為合併，契約交易金額為201
    億8,251 萬1,744 元，並由合併後之存續公司以每股配發現
    金12.58 元之方式，配發予原萬通銀行股東，有前揭銀行局
    復函所附「合併（概括承受）契約書應記載事項」（原審卷
    第91頁）可稽，而系爭合併案無涉行政院重建基金委員會業
    務，亦經銀行局於前揭覆函函復甚明。況前舉合併契約第21
    條亦載明消滅公司之資產、負債及截至合併基準日仍為有效
    之一切權利義務，均由存續公司概括承受，被上訴人繼受之
    內容當然亦包括萬通銀行對上訴人本件之債權，上訴人上訴
    稱係由行政院金融監督管理委員會以21億承受，並以19億
    8,000 萬元向萬通銀行之「理監事」「社員」購買股權，上
    訴人原應給付萬通銀行、萬通銀行再轉交社員之系爭借款，
    自應視為業已清償云云，顯與事實不符，洵無足採。
五、從而，被上訴人依兩造間信用卡契約法律關係，訴請上訴人
    給付被上訴人受任墊付款項、預借現金款項合計14萬2,500
    元，為有理由，應予准許。原審就此為被上訴人勝訴之判決
    ，並依職權為假執行之宣告，核無不合，上訴論旨指摘原判
    決不當，求予廢棄，為無理由，應予駁回。
六、據上論結，本件上訴為無理由，依民事訴訟法第436 條之1
    第3 項、第449 條第1 項、第78條，判決如主文。
中　　華　　民　　國　　94　　年　　9 　　月　　8 　　日
                  民事第二庭  審判長法  官　陳介源
                                    法  官　陳玉曆
                                    法　官　王本源
以上正本證明與原本無異。
本件判決不得上訴。
中　　華　　民　　國　　94　　年　　9 　　月　　14　　日
                                    書記官  戴顯澄
